臺灣板橋地方法院交通事件裁定　　　　94年度交聲更字第17號
異　議　人
即受處分人　甲○○
上列異議人即受處分人因違反道路交通管理處罰條例案件，對交
通部公路總局臺北區監理所於民國九十三年八月十三日所為北監
自裁字第裁四○－ＣＧ0000000號裁決，聲明異議，經本
院裁定駁回其異議，異議人抗告，經臺灣高等法院撤銷原裁定（
九十四年度交抗字第二五八號），發回本院續行審理，本院裁定
如下：
    主  文
原處分撤銷。
甲○○不罰。
    理  由
一、按行車速度，依速限標誌或標線之規定，道路交通安全規則
    第九十三條第一項前段定有明文。又汽車駕駛人，行車速度
    超過規定之最高時速者，處新臺幣（下同）一千二百元以上
    二千四百元以下罰鍰，並予記違規點數一點，道路交通管理
    處罰條例第四十條第一項、第六十三條第一項第一款亦分別
    定有明文。再按違反本條例之行為，自行為成立之日起；行
    為有連續或繼續之狀態者，自行為終了之日起，逾三個月不
    得舉發，道路交通管理處罰條例第九十條第一項定有明文。
    而依上開規定，逾期既不得舉發，當無得再予裁罰之餘地，
    是對於交通違規事件得據以裁罰者，自以該違規事件業經依
    限期合法舉發為前提。次按違反道路交通管理事件統一裁罰
    基準及處理細則第十一條第一項規定：「行為人有本條例之
    情形者，應填製『舉發』違反道路交通管理事件通知單．．
    ．其通知聯依下列規定辦理：一、當場舉發者．．．被查獲
    之駕駛人或行為人為受處分人時，應將該通知單填記後交付
    該行為人簽名或蓋章收受之；拒絕簽章者，並記明其事由，
    視為已收受；受處分人非該當場被查獲之行為人或駕駛人時
    ．．．交付被查獲之行為人代收。但駕駛人或行為人．．．
    拒絕代收者，舉發機關應另行『送達』之。．．．三、逕行
    舉發者，應按已查明之資料．．．由舉發機關『送達』被通
    知人。」；復依道路交通管理處罰條例第九條規定：「本條
    例所定罰鍰之處罰，行為人接獲違反道路交通管理事件通知
    單後．．．認為『舉發』之事實與違規情形相符者．．．」
    等內容相互參酌以觀，再揆之行政處分與訴訟迥異，非係由
    裁判者與二造當事人所共同架構之三面關係，僅有處分機關
    與受處分人間之二面關係而已，因之，各相關單位間就「標
    的事件」所為之「移送」，僅係行政處分法律關係中之一方
    即處分機關內部之「承轉洽辦」過程，對外部之他方受處分
    人並不發生效力，是警察機關依法稽查道路交通違規事件後
    移由監理機關裁罰，此一「移送」過程當同於此，即無外部
    效力，然「舉發」核屬具有外部效力之行政作為，因之「舉
    發」之意絕非指此過程而言，據上所陳各端，所謂之「舉發
    」當屬違規事實之告知，核其性質為「觀念通知」，屬公法
    上之準意思表示，應向違規人為之，且當場舉發者應將通知
    交由違規人收受，逕行舉發者，則應送達於違規人，「舉發
    」始生效力。
二、本件異議人即受處分人甲○○所有車牌號碼ＡＵ－四八六Ｏ
    號自用小客車於民國九十年一月二十三日上午一時三十七分
    許，行經臺北縣三峽鎮○○路○段一四八號前時，在速限為
    時速六十公里之該路段，以八十公里速度行駛，超速二十公
    里，滿二十公里以上，經臺北縣政府警察局交通警察隊執勤
    員警查獲逕附採證照片掣單舉發，嗣受處分人未於九十年四
    月一日應到案日期前前往指定處所聽候裁決且繳納罰鍰結案
    或陳述意見，原處分機關乃依上揭道路交通管理處罰條例第
    四十條第一項及違反道路交通管理事件統一裁罰基準表之規
    定，於九十三年八月十三日裁處受處分人罰鍰二千四百元。
三、經查，異議人即受處分人甲○○之車籍地址係登記在「臺北
    縣三重市○○路○段九號八樓之一」，而其戶籍地址原亦設
    籍在同上址，嗣其戶籍地址於八十九年十一月八日遷入「臺
    北縣三重市○○街四十五號四樓」，此有汽車車籍查詢、法
    務部戶役政連結作業系統個人基本資料、遷徙紀錄資料各一
    紙附卷可稽，異議人於本院調查時亦自承：其於八十九年十
    一月十六日即搬進上開後址仁美街之住所等語（見本院九十
    三年度交聲字第一二四六號卷第三十二頁），是異議人上開
    違規行為發生當時確已搬離車籍地址，並進住「臺北縣三重
    市○○街四十五號四樓」之事實甚明。本件舉發通知單係於
    九十年二月二十一日填單，於九十年三月六日以掛號郵寄至
    異議人登記之上開車籍地址後，遭郵務機關以「遷移不明」
    為由退回，原舉發機關因而於九十年七月二十日辦理公示送
    達完竣，嗣復於九十二年十月三十一日以第一三八一八八號
    大宗掛號函件郵寄至異議人之上開戶籍地，並於九十二年十
    一月四日經異議人簽收等情，有第一次郵寄信封（內附舉發
    通知單）、臺北縣政府警察局九十四年八月十八日北縣警交
    字第○九四○一一三五六七號函及其附件九十年七月二十六
    日大宗掛號函件執據及九十年三月六日大宗掛號函件聯、臺
    北縣警察局九十年七月十七日北縣警交字第三五四四三號函
    及其公告單與單退已入案移送表、臺北縣政府警察局九十三
    年十一月十二日北縣警交字第○九三○一五九○八七號函、
    交通部公路總局臺北區監理所九十四年八月二十五日北監自
    字第○九四六○二八六四九號函、九十二年十月三十一日大
    宗掛號函件存根、臺北縣政府警察局送達證書影本各一份在
    卷可憑，是原舉發機關於九十年三月間向異議人之車籍地送
    達，而以遷移不明為由遭退回，雖再於同年七月間辦理公示
    送達，惟異議人已遷離車籍址，並另有可供送達之住所地如
    上，原舉發機關未依行政程序法規定詳盡查明異議人之正確
    住所地，遽貿然以住居所不明為由公示送達，該等送達均不
    生合法送達之效力。嗣原舉發機關復於九十二年十月三十一
    日向異議人上址戶籍地為寄存送達，並經異議人簽收，斯時
    雖生送達之效力，然已逾三個月即九十年四月二十三日之合
    法舉發期限，依首揭規定及說明，交通違規事件得據以裁罰
    者，必以該違規事件業經依限期合法「舉發」為前提，於逕
    行舉發，猶須將通知單送達於違規人，「舉發」始生效力。
    茲本件既非當場舉發，且舉發通知單並未於三個月內合法送
    達於異議人，從而逾三個月期間始為之舉發殊非合法，依法
    要無得再據此一舉發加以裁罰之餘地。異議人異議理由雖未
    敘及此，然原處分機關既未經詳查，對於未經合法「舉發」
    之違規行為裁處罰鍰，顯有未洽，應由本院將原處分撤銷，
    並諭知異議人不罰。
據上論結，應依道路交通案件處理辦法第二十條，裁定如主文。
中    華    民    國     94    年    10    月    20   日
               臺灣板橋地方法院交通法庭
                    法  官  王綽光
上正本證明與原本無異。
如不服本裁定應於送達後5日內向本院提出抗告狀。
                    書記官  蔡美如
中　　華　　民　　國　　94　　年　　10　　月　　20　　日
